【裁判字號】    99,訴,2414
【裁判日期】    990817
【裁判案由】    竊盜等
【裁判全文】
臺灣板橋地方法院刑事判決              99年度訴字第2414號
公  訴  人  臺灣板橋地方法院檢察署檢察官
被      告  己○○
                （現另案於臺灣臺北監獄臺北分監執行中）
            乙○○
上列被告因竊盜等案件，經檢察官提起公訴（99年度偵字第1483
5 號、99年度偵緝字第1488號、99年度偵緝字第1489號），由本
院合議庭裁定改依簡式審判程序審理，並判決如下：
    主  文
己○○行使偽造私文書，足以生損害於公眾及他人，累犯，處有
期徒刑參月，偽造之「黃宇經」署名參枚均沒收；又共同攜帶兇
器、毀壞安全設備竊盜，累犯，處有期徒刑拾月，扣案之長型一
字及十字螺絲起子各壹支、手套壹雙均沒收；又攜帶兇器、毀壞
安全設備竊盜，累犯，處有期徒刑柒月；又共同攜帶兇器、毀壞
安全設備竊盜，累犯，處有期徒刑捌月；又共同無故侵入住宅，
累犯，處有期徒刑參月；又共同攜帶兇器、毀壞安全設備竊盜，
累犯，處有期徒刑柒月；又攜帶兇器竊盜，累犯，處有期徒刑捌
月。應執行有期徒刑參年伍月，偽造之「黃宇經」署名參枚沒收
，扣案之長型一字及十字螺絲起子各壹支、手套壹雙均沒收。
乙○○共同攜帶兇器、毀壞安全設備竊盜，處有期徒刑陸月，如
易科罰金，以新臺幣壹仟元折算壹日；又共同無故侵入住宅，處
有期徒刑貳月，如易科罰金，以新臺幣壹仟元折算壹日；又共同
攜帶兇器、毀壞安全設備竊盜，處有期徒刑陸月，如易科罰金，
以新臺幣壹仟元折算壹日；又收受贓物，處有期徒刑參月，如易
科罰金，以新臺幣壹仟元折算壹日。應執行有期徒刑壹年貳月，
如易科罰金，以新臺幣壹仟元折算壹日。
    事  實
一、己○○前曾於民國93年間因竊盜案件，經臺灣臺北地方法院
    以93年度易字第253 號判處有期徒刑3 年6 月確定，其後於
    96年4 月16日縮短刑期假釋出監，所餘刑期付保護管束，甫
    於96年7 月18日假釋付保護管束期滿未經撤銷，其未執行之
    刑以已執行完畢論。乙○○前於89年間因偽造文書案件，經
    臺灣士林地方法院以90年度訴緝字第46號判處有期徒刑3 年
    2 月確定；復於90年間因施用毒品案件，經臺灣板橋地方法
    院（下稱本院）以90年度訴字第2129號各判處有期徒刑8 月
    、4月確定；再於90年間因偽造貨幣案件，經臺灣苗栗地方
    法院以90年度訴字第146號判處有期徒刑6年，上開案件經本
    院部分減刑及合併定應執行有期徒刑9年6月確定，甫於98年
    10月6日縮短刑期假釋出監，現尚在假釋期間（縮刑期滿日
    為100年7月5日，不構成累犯），詎其等均不知悔改，竟個
    別或共同為下列犯行：
（一）己○○於97年12月10日上午某時許，在臺北縣板橋市附近
      某網咖店內，向不知情之廖志偉借用車牌號碼CZU-573 號
      重型機車騎乘使用，其後於同日上午10時10分許，其騎乘
      上開機車行經臺北縣板橋市○○路與館前東路口之時，因
      違規紅燈左轉經警攔檢舉發，詎其竟基於行使偽造私文書
      之犯意，冒用其兄黃宇經之名義，在臺北縣政府警察局北
      縣警交大字第C00000000 號舉發違反道路交通管理事件通
      知單（下簡稱舉發通知單）上之被通知人收執聯偽造「黃
      宇經」署名1 枚（前開舉發通知單為1 式4 聯，第1 聯為
      通知聯交被通知人收執，第2 聯為移送聯，第3 聯為回覆
      聯，第4 聯為存根聯，因該通知單係複寫方式，是被通知
      人簽名於第2 聯，同時複寫至第3 、4 聯，從而偽造之「
      黃宇經」之署名共計3 枚），表示業收受該舉發通知單，
      再交還予警員收執而行使之，足以生損害於黃宇經及警察
      機關取締交通違規之正確性。嗣因黃宇經收受上開舉發通
      知單後向監理機關申訴表示未有該次交通違規情事，經循
      線通知車主廖志偉到場說明，始查悉上情。
（二）己○○與廖志偉（涉犯竊盜罪部分，另由本院以99年度易
      字第1292號案件審理中）基於意圖為自己不法所有之犯意
      聯絡，於99年3 月9 日下午2 時至2 時30分許之某時，由
      廖志偉駕駛車號DA-9172 號自小客車，搭載己○○前往甲○○及其母庚○○位於臺北縣土城市○○街48巷6 號4樓
      之住處前，由己○○持客觀上足供兇器使用之長型螺絲起
      子（一字及十字各1 支）毀損上址大門門鎖後侵入其內（
      毀損及無故侵入住宅部分，均未經提出告訴），而廖志偉
      則在一旁把風之方式，進而共同竊取庚○○所有之新臺幣
      （下同）15萬元、美金3,000 元、1 克拉鑽戒1 個、純金
      戒指11個、金項鍊8 條、鑽石項鍊3 條、金手鍊5 條、金
      錶1 個、銀行存摺3 本（板信商業銀行、遠東商業銀行、
      華南商業銀行）、甲○○所有之信用卡1 張等物，得手後
      旋即一同離去，嗣廖志偉於同日下午3 時9 分許，持上開
      所竊得之信用卡至位於臺北縣土城市○○路○ 段50號之上
      海銀行自動櫃員機欲預借現金時，因該信用卡尚未開卡而
      未得逞，經銀行人員通知庚○○後，庚○○查覺有異而報
      警處理，並由警方調閱庚○○上開住處附近監視攝影器畫
      面，以及於隔日下午9 時30分許，在廖志偉位於臺北縣土
      城市○○路99巷1 號1 樓住處內，扣得作案用之萬能鉗3
      支、管子鉗1 支、一字起子2 支（長型、短型各1 支）、
      十字起子2 支（長型、短型各1 支）、活動扳手1 支、尖
      口鉗1 支、六角扳手1 支、T 字扳手1 支、自製開門工具
      3 支、電擊器1 支、筆型手電筒1 支、手套2 雙等物，同
      時另行起出廖志偉及己○○所竊得之白金項鍊1條、墜飾1
      個等物，始循線查悉上情。
（三）己○○意圖為自己不法之所有，於99年3 月22日下午3 時
      許，騎乘其向不知情友人韋福祥所借用之車號HZ6-637 號
      重型機車，至戊○○位於臺北縣板橋市○○○路○ 段31 9
      巷2 號1 樓居住處，以客觀上足供兇器使用之螺絲起子1
      支（未扣案），毀損該處大門門鎖之方式侵入其內（毀損
      及無故侵入住宅部分，均未經提出告訴），進而竊取戊○○所有現金人民幣900 元及手錶1 只（價值約1,000 元）
      等物。
（四）己○○、乙○○基於意圖為自己不法所有之犯意聯絡，於
      99年5 月4 日下午3 時許，至張珮瑤位於臺北縣板橋市○○路325 巷5 之1 號住處前，先由己○○持客觀上足供兇
      器使用之螺絲起子1 支（未扣案），毀損該處所大門門鎖
      ，進而無故侵入該住宅內，而乙○○則負責把風之方式，
      共同竊取張珮瑤所有之項鍊1 條、戒指3 枚、鑽戒3 枚、
      手鍊1 條、墜子4 個、耳環8 對（價值約3 萬元）等物。
（五）己○○、乙○○另基於意圖為自己不法所有之犯意聯絡，
      於99年5 月10日下午2 時許，至丁○○位於臺北縣板橋市
      ○○○路63巷8 之6 號3 樓住處前，先由己○○持客觀上
      足供兇器使用之螺絲起子1 支（未扣案），毀損該處大門
      門鎖後侵入其內（毀損及無故侵入住宅部分，均未經提出
      告訴），而乙○○則負責把風之方式，共同竊取丁○○所
      有之現金1 萬1, 000元、金飾8 兩（含耳環3 對、項鍊5
      條、戒指11枚、手鍊4 條）、型號為HSTNN-W20C之筆記型
      電腦、PSP2007 、無敵電子辭典各1 臺（共價值約5 萬元
      ）等物。
（六）己○○意圖為自己不法之所有，於99年5 月16日下午3 時
      許，攜帶在路旁所拾獲客觀上足供兇器使用之鋁條1 支，
      至丙○○位於臺北縣板橋市○○路1 巷2 弄5 號2 樓住處
      前，以該鋁條1 支勾開該處所大門門鎖後侵入其內，進而
      竊取丙○○所有之黑色皮包1 只（內有身分證3 張、金融
      卡2 張、信用卡1 張、鑽戒2 枚（價值約13萬元））等物
      ，得手後乃將上開鋁條1支丟棄於丙○○住處門口，並隨
      即前往臺北縣板橋市○○○路158號前尋找乙○○，欲將
      其所竊得之上開黑色皮包1只及皮包內之國民身分證3張、
      金融卡2張等物，委由乙○○持以變賣換取現金，詎乙○○明知己○○所交付之上開物品，係己○○所竊得之贓物
      ，竟仍基於收受贓物之犯意，自己○○處收受上開黑色皮
      包1只及皮包內之國民身分證3張、金融卡2張等物，準備
      另持以向他人換取現金。嗣於同日下午4時30分許，己○○、乙○○行至在臺北縣板橋市○○○路158號前之時，
      為警發現其2人行跡可疑，經警方進行盤查，並當場在乙○○身上起獲丙○○所有之黑色皮包1只及皮包內之身分
      證3張、金融卡2張、信用卡1張等物，以及在己○○身上
      起獲丙○○所有之鑽戒2枚，同時扣得玻璃球吸食器1個、
      安非他命1小包（己○○涉犯違反毒品危害防制條例罪嫌
      部分，另案由檢察官偵辦中），始循線查悉上情。
二、案經甲○○、庚○○、張珮瑤、丁○○及丙○○分別訴由臺
    北縣政府警察局土城分局、板橋分局報告臺灣板橋地方法院
    檢察署檢察官偵查及自動檢舉簽分偵辦後起訴。
    理  由
一、上開犯罪事實，業據被告己○○、乙○○於警詢、偵查及本
    院審理中均坦承不諱，核與告訴人庚○○、甲○○、張珮瑤
    、丁○○、丙○○及被害人戊○○於警詢時所指訴財物失竊
    之情節大致相符，並有臺北縣政府警察局舉發違反道路交通
    管理事件通知單存根聯、板橋警察分局舉發道路交通管理事
    件答辯書、黃宇經提出之刑事聲明異議狀各1 份，臺北縣政
    府警察局土城分局廣福派出所出具之偵查職務報告1 份、監
    視器翻拍照片33張、查獲贓物及扣案物照片共計8 張、贓物
    認領保管單2 張附卷，以及扣案之長型一字起子及十字起子
    各1 支、手套1 雙及鋁條1 支等行竊工具可資佐證，足供擔
    保被告2 人之自白與事實相符，是以本件事證明確，被告2
    人之上開犯行，均堪以認定，應依法論科。
二、按於舉發通知單上之「收受通知聯者簽章」欄內偽簽他人姓
    名，自不待依據習慣或特約，單從形式上觀察，即足以知悉
    係表示由他人名義出具領收通知聯之證明，此與事先在印妥
    內容之收據上偽簽他人姓名之情形，無分軒輊，當然屬於刑
    法第210 條所稱之私文書（最高法院88年台上字第6631 號
    判例意旨參照）。是核被告己○○就事實欄一、（一）所為
    ，係犯刑法第216 條之行使第210 條偽造私文書罪；就事實
    欄一、（二）（三）（五）所為，均係犯刑法第321 條第1
    項第2 款、第3 款之毀壞安全設備、攜帶兇器之加重竊盜罪
    ；就事實欄一、（四）所為，則係犯刑法第321 條第1 項第
    2 款、第3 款毀壞安全設備、攜帶兇器之加重竊盜罪及刑法
    第306 條第1 項之無故侵入住宅罪；就事實欄一、（六）所
    為，均係犯刑法第321 條第1 項第3 款攜帶兇器之加重竊盜
    罪。被告乙○○就事實欄一、（四）所為，係犯刑法第321
    條第1 項第2 款、第3 款毀壞安全設備、攜帶兇器之加重竊
    盜罪及刑法第306 條第1 項之無故侵入住宅罪；就事實欄一
    、（五）所為，係犯刑法第321 條第1 項第2 款、第3 款毀
    壞安全設備、攜帶兇器之加重竊盜罪；就事實欄一、（六）
    所為，係犯刑法第349條第1項之收受贓物罪。被告己○○與
    另案被告廖志偉間就事實欄一、（二）所示加重竊盜罪，以
    及與被告乙○○間就上開事實欄一、（四）（五）所犯加重
    竊盜罪及無故侵入住宅罪，各有犯意聯絡及行為分擔，均應
    論以共同正犯。被告己○○所犯上開行使偽造私文書罪、加
    重竊盜罪（5次）、無故侵入住宅罪，以及被告乙○○所犯
    上開加重竊盜罪（2次）、無故侵入住宅罪及收受贓物罪之
    間，均犯意各別，行為互異，應予分論併罰之。又被告己○○偽造「黃宇經」署名之行為，為其偽造私文書之部分行為
    ，不另論罪，且其偽造私文書後，復持以行使，則其偽造之
    低度行為應為行使之高度行為所吸收，亦不另論罪。另查：
    被告己○○前曾93年間因竊盜案件，經臺灣臺北地方法院以
    93年度易字第253號判處有期徒刑3年6月確定，其後於96 年
    4月16日縮短刑期假釋出監，所餘刑期付保護管束，甫於96
    年7月18日假釋付保護管束期滿未經撤銷，其未執行之刑以
    已執行完畢論一節，有臺灣高等法院被告前案紀錄表1份在
    卷可稽，其於5年以內故意再犯本件有期徒刑以上之7罪，均
    為累犯，應各依刑法第47條第1項規定加重其刑。
三、爰審酌被告己○○先前有多次竊盜前科紀錄；被告乙○○先
    前亦有多次偽造文書、毒品及偽造貨幣之前科紀錄，素行不
    佳（有臺灣高等法院被告前案紀錄表2 份附卷可參），且其
    2 人正值壯年，不思以正常工作謀生，竟一再以侵入他人住
    宅之方式竊取財物，意在將竊得之物另行變賣得利，對於他
    人財產法益及居住安寧之危害非輕，復參酌其2 人各自犯罪
    手段、目的、被害人所受損害之情節以及被告2 人於事後大
    致坦承犯行，犯後態度尚稱良好等一切情狀，各量處如主文
    所示之刑，並均定其應執行之刑，以及另就被告乙○○部分
    諭知易科罰金之折算標準，以示儆懲。
四、另公訴意旨雖以本件被告2人反覆實施多次竊盜等罪，顯已
    犯罪成習，應依刑法第90條第1項之規定，令被告於刑之執
    行前入勞動場所強制工作，以資矯治。惟按刑法上之習慣犯
    ，與累犯之性質有別，必須有具體之事實，足資證明行為人
    有犯罪之惡習及慣行，始有習慣犯規定之適用，並非一有累
    犯或連續犯之情形，即可認為有犯罪之習慣（最高法院54
    年度台上字第3041號判決意旨參照），是苟無積極證據可資
    證明行為人確有竊盜之習慣，自不得徒以其連續竊盜之犯罪
    行為遽為強制工作之諭知。經查：被告己○○、乙○○是否
    已無另外謀生之意願，並萌生犯罪之習慣，檢察官並未提出
    進一步事證以實其說，且被告己○○於本院審理時供陳其係
    因染上毒癮始鋌而走險犯下本件多次竊盜之行為，經核與其
    於96年4月16日縮短刑期假釋出監，其後於96年7月18日假釋
    付保護管束期滿，直至本案發生之97年12月間及99年3月至5
    月間為止之期間內，並未另有犯罪行為之情形大致相符（參
    見其臺灣高等法院被告前案紀錄表）；另被告乙○○於本院
    審理時供陳其因與人發生車禍，經濟上有壓力才為本案竊盜
    行為，亦核與其自98年10月7日假釋保護管束出監起，至本
    案發生之99年5月間為止之期間內，除涉及過失傷害罪嫌之
    外，亦未另有頻繁性犯罪行為之情形相當（參見其臺灣高等
    法院被告前案紀錄表），足認其2人所言並非全然無據，尚
    無從認定其2人已有反覆實施犯罪之習慣，而有逕予宣告強
    制工作之必要，則上開公訴意旨此部分主張，容有未洽，附
    此敘明。
五、至偽造於舉發通知單上之「黃宇經」之署名共3 枚（包括回
    覆聯、存查聯之複印本上複寫偽造之「黃宇經」署名各1 枚
    ），不問屬於犯人與否，應依刑法第219 條之規定，宣告沒
    收之；扣案之長型一字及十字螺絲起子各1 支、手套1 雙等
    物，分別為被告己○○及另案被告廖志偉所有供行竊使用之
    物，爰依刑法第38條第1項第2款併予宣告沒收；扣案之鋁條
    1支，雖係被告己○○持以侵入告訴人丙○○住宅內行竊之
    工具，惟係其隨手於路邊所拾撿取得者，並非其本身所有之
    物，爰不予宣告沒收；其餘扣案之萬能鉗3支、管子鉗1支、
    短型一字起子1支、短型十字起子1支、活動扳手1支、尖口
    鉗1支、六角扳手1支、T字扳手1支、自製開門工具3支、電
    擊器1支、筆型手電筒1支及手套1雙等物，雖係被告己○○
    及另案廖志偉所有之物，惟依卷內事證尚無從證明係其等持
    以供本案行竊所用之物，爰不予宣告沒收；被告己○○於事
    實欄一、（三）（四）（五）所示之時地持以行竊之螺絲起
    子1支，並未扣案，且依卷內事證無從證明現仍存在而尚未
    滅失，為免將來執行困難，爰亦不予宣告沒收，併此敘明。
六、末按「除被告所犯為死刑、無期徒刑、最輕本刑為3年以上
    有期徒刑之罪或高等法院管轄第1審案件者外，於前條第1項
    程序進行中，被告先就被訴事實為有罪之陳述時，審判長得
    告知被告簡式審判程序之旨，並聽取當事人、代理人、辯護
    人及輔佐人之意見後，裁定進行簡式審判程序。」刑事訴訟
    法第273 條之1 定有明文。查本件被告2 人所犯上開刑法第
    216 條、第321 條第1 項、第349 條第1 項及第306 條第1
    項等罪，均非最輕本刑為3 年以上有期徒刑之罪，且被告2
    人於本院99年8 月3 日準備程序進行中，復就被訴之事實為
    有罪之陳述，經告知被告簡式審判程序之旨，被告2 人及公
    訴人對於本件改依簡式審判程序審理亦均表示同意，是本院
    即依前揭刑事訴訟法規定，裁定本件進行簡式審判程序，附
    此敘明。
據上論斷，應依刑事訴訟法第273之1第1項、第299條第1項前段
，刑法第28條、第216 條、第210 條、第219 條、第306 條、第
321 條第1 項第2 款、第3 款、第349 條第1 項、第47條第1 項
、第41條第1 項前段、第8 項、第38條第1 項第2 款、第51條第
5 款，刑法施行法第1 條之1 ，判決如主文。
本案經檢察官張瑞玲到庭執行職務。
中    華    民    國    99    年    8     月    17    日
                            刑事第十八庭
                                  法  官  楊仲農
上列正本證明與原本無異。
如對本判決不服，應於送達後10日內，向本院提出上訴狀。（
應抄附繕本）
                                  書記官  陳香君
中    華    民    國    99    年    8     月    18    日
附錄本判決論罪之法律條文：
中華民國刑法第210條
（偽造變造私文書罪）
偽造、變造私文書，足以生損害於公眾或他人者，處 5 年以下
有期徒刑。
中華民國刑法第216條
（行使偽造變造或登載不實之文書罪）
行使第 210 條至第 215 條之文書者，依偽造、變造文書或登載
不實事項或使登載不實事項之規定處斷。
中華民國刑法第306條
（侵入住居罪）
無故侵入他人住宅、建築物或附連圍繞之土地或船艦者，處 1
年以下有期徒刑、拘役或 3 百元以下罰金。
無故隱匿其內，或受退去之要求而仍留滯者，亦同。
中華民國刑法第321條
（加重竊盜罪）
犯竊盜罪而有左列情形之一者，處 6 月以上、 5 年以下有期徒
刑：
一、於夜間侵入住宅或有人居住之建築物、船艦或隱匿其內而犯
    之者。
二、毀越門扇、牆垣或其他安全設備而犯之者。
三、攜帶兇器而犯之者。
四、結夥三人以上而犯之者。
五、乘火災、水災或其他災害之際而犯之者。
六、在車站或埠頭而犯之者。
前項之未遂犯罰之。
中華民國刑法第349條
（普通贓物罪）
收受贓物者，處 3 年以下有期徒刑、拘役或 5 百元以下罰金。
搬運、寄藏、故買贓物或為牙保者，處 5 年以下有期徒刑、拘
役或科或併科 1 千元以下罰金。
因贓物變得之財物，以贓物論。

司法院資訊處製作；財團法人民間司法改革基金會備份。
